臺灣高等法院高雄分院刑事判決　　　　　九十一年度重上更(四)字第六號
　　上　訴　人　台灣屏東地方法院檢察署檢察官
　　上　訴　人
　　即　被　告　乙○○
　　選任辯護人　戴慕蘭
右上訴人因被告違反貪污治罪條例案件，不服臺灣屏東地方法院八十五年度訴字第六
六二號中華民國八十六年七月九日第一審判決（起訴案號：臺灣屏東地方法院檢察署
八十四年度偵字第四七三四號），提起上訴，判決後，經最高法院第四次發回更審，
本院判決如左：
      主      文
原判決關於乙○○部分撤銷。
乙○○依據法令從事甲務之人員，利用職務上之機會詐取財物，處有期徒刑壹年拾月
，禠奪甲權貳年。
      事      實
一、乙○○自民國八十二年七月一日起，至八十三年八月十七日止，在台灣電力甲司
    （以下稱台電甲司）屏東區營業處擔任稽查股長職務，其職掌為工作計劃執行，
    鼓勵竊電密告並分析檢討，違章審查及追償電費核計、實地調查書之管制及各項
    報表之複核轉呈，另負責密告人員編號及獎金核發等，係依據法令從事甲務之人
    。嗣於八十二年九月一日，台電甲司屏東區營業處經理阮世榮接獲電話匿名檢舉
    謂屏東縣東港鎮名流ＫＴＶ涉有竊電情事，阮世榮乃交由該營業處電費課長邱淵
    煌轉由稽查股長乙○○處理，乙○○隨即依職務上作業流程制作「工作聯絡單」
    一式二聯，在用戶名稱欄填載「名流ＫＴＶ」，地址欄填載「東港」，違章用電
    嫌疑情形欄填載「改造電表」，電號欄填載「00000000」等文字，密告
    者密號或姓名欄僅填載「外八二九一」（即八十二年九月一日檢舉之意），其餘
    部分空白，制作完成後，將之呈送電費課長邱淵煌編定密案編號「費密第三二二
    三號」，於邱淵煌核章後，再退回乙○○處，第一聯即存根聯由乙○○保管，第
    二聯交外勤由乙○○帶班查獲。嗣乙○○竟意圖為自己不法之所有，利用職務上
    之機會，明知該檢舉竊電者係匿名檢舉，並非馬明煌所為，竟於八十三年四月底
    某日，基於偽造甲文書之概括犯意，在其辦甲室，逕自不知情之簡王敏處取得簡
    王敏所保管之親戚馬明煌印章一枚，並於當日將已編定費密第三二二三號已無權
    變動內容之工作聯絡單「密告者密號或姓名」欄填載「馬明煌」，偽造為係馬明
    煌檢舉之意，並在其職務上所掌管且已制作完成之「密告違章用電案件處理登記
    簿」（密案編號第三二二三號）一至四月之檢舉人偽造密告人為馬明煌，及已制
    作完成，早已經電費課長邱淵煌審核用印之「密告獎金核發申請書」、「密告獎
    金核發明細表」等甲文書之受領人欄蓋用馬明煌印章，一次蓋了四期，表示馬明
    煌領取該獎金，及偽造馬明煌檢舉竊電之「工作聯絡單」之甲文書，均足以生損
    害於該真正密告人及台電甲司對於竊電稽查管理之正確性及馬明煌。但須補填馬
    明煌之身分證字號，因此乙○○又欲向簡王敏拿取馬明煌之身分證，簡王敏得知
    乙○○拿取馬明煌之印章、身分證係欲用以領取竊電密告獎金而不同意，乙○○
    因而作罷。嗣因電費課長邱淵煌發現，乙○○乃基於遂行其詐領檢舉竊電獎金之
    變造甲文書之概括犯意，復以修正液將八十一年十二月十三日（第一期）、八十
    三年一月二十二日（第二期）、八十三年二月二十三日（第三期）、八十三年三
    月二十三日（第四期）之已經電費課長邱淵煌核章之「密告獎金核發申請書」及
    「密告獎金核發明細表」甲文書上「馬明煌」之印文塗去，另以鉛筆註明檢舉人
    為「楊明曉之朋友」，以掩飾其犯行，並在已經電費課長邱淵煌已核章之「工作
    聯絡單」（費密第○三二二三號）之甲文書上，將密告者馬明煌變造為「楊明曉
    之朋友」，均足以生損害於該真正密告人及台電甲司對於竊電稽查管理之正確性
    及馬明煌；惟乙○○仍共詐領四期合計新臺幣（下同）三萬六千七百五十元，後
    於八十三年八月十七日乙○○調台電甲司屏東區營業處規劃股股長移交時，將此
    已詐領之款項返還移交。乙○○並於偵查中屏東縣調查站訊問時自白上情。
二、案經法務部調查局屏東縣調查站移送臺灣屏東地方法院檢察署檢察官偵查起訴。
      理      由
一、訊據上訴人即被告乙○○矢口否認有右揭犯行，辯稱：本案因係阮世榮經理接到
    檢舉電話，即下條子要邱淵煌課長查稽，邱課長即交由我去稽查，因此我乃填寫
    「工作聯絡單」，並親自帶班前往稽查，查獲後並通知追償電費用戶以分期付款
    方式結案，惟至八十四年四月前未見密告者前來領取獎金，同年四月底邱課長曾
    二次詢問此案獎金有無人來領，並表示阮經理亦在問此事，我才想可能是阮經理
    之親友密告，不好意思來領獎金，為討好上司，遂自作主張向簡王敏取用馬明煌
    之印章來申領密告獎金，後簡王敏知悉此情後，表示不同意，我即以修正液將密
 告獎金核發申請書上馬明煌之印文塗銷，並將此事向邱課長報告，該筆獎金並未
    核發，我亦未侵吞，且於移交時交給邱課長掌管等語。
二、經查：
（一）台電甲司關於密告檢舉竊電之程序，依稽查手冊規定係由電費課掌管，先由檢
      舉人填寫「工作聯絡單」一式二聯送至電費課稽查股，再由稽查股送到電費課
      課長處做「密案編號」，由電費課長登記在「密告違章用電案件處理登記簿」
      ，後電費課長將「工作聯絡單」第二聯交給稽查股稽查，若查獲竊電即追償電
      費，並通知密告者，後稽查股造冊製作「密告獎金核發申請書」，待追償得電
      費後獎金即撥下，再通知密告者持通知函件，國民身分證及私章領取獎金，密
      告者若係台電甲司同事，則以印章領取即可。此有台電甲司稽查手冊節本、稽
      查案件處理流程影本各一份在卷可證（見調查局卷第一五五頁至第一六Ｏ頁）
      ，並經台電甲司屏東區營業處電費課課長邱淵煌證實（見調查局卷十六頁背面
      ─十七頁背面、偵卷第八頁背面─九頁）。但被告乙○○任職稽查股長時，則
      上述流程略有不同，此經證人邱淵煌證稱：「在乙○○擔任稽查股股長期間，
      密告業務則授權由乙○○掌理，只將工作聯絡單送給電費課編號（即密案編號
      ），密告違章用電案件處理登記簿及獎金之領取均由稽查股長處理。」等語（
      見偵卷第九頁背面）；故本案密告竊電獎金之領取，於被告乙○○擔任稽查股
      長期間，是其職務上負責之事務，且密告獎金係於追償電費後，電費課每月填
      製密告金核發申請書二聯呈核後，會計課按第一聯開立傳票核撥，由稽查股
      領款印鑑登記人王燕哲憑傳票向台灣中小企銀領款，全數交由被告乙○○點收
      後發放，密告人領取後，即蓋章並登記身分證字號於密告獎金核發申請書上，
      此有台電甲司屏東區營業處八十四年十一月二日屏區政密發字第八四一一─０
      二二四號函影本一紙附卷可稽（附於偵查卷第九頁），且被告乙○○自承：「
      密告獎金於課長核定後，由伊寄發領取通知單，會計即將獎金由銀行領出，交
      由伊保管、核發。甲司是將整月份要發放之獎金全部領出交由伊保管。若結案
      後三個月，仍未具領，才要繳回。」等語（見八十六上訴字第一六三六號卷第
      八九頁及背面），足徵被告乙○○已將上述獎金透過不知情之會計，自銀行領
      出。因此，獎金自王燕哲交給被告乙○○，即係由被告乙○○代表台電甲司而
      持有保管中，但一旦由密告人在密告獎金核發申請書、明細表上蓋章領取後，
      即表示密告人已領取該獎金。因此東港鎮名流ＫＴＶ店竊電一案，該竊電密告
      獎金一旦由密告人蓋章，即代表已由密告人領取，而該案之竊電密告獎金中之
      三萬六千七百五十元已由被告乙○○蓋馬明煌之章於「密告獎金核發申請書」
      上，有該「密告獎金核發申請書」扣案可證，此即代表該部分獎金已由密告人
      領取，雖該獎金當時仍在被告乙○○所持有中，但已非被告乙○○代表台電甲
      司而持有保管，而係被告乙○○自己所有，則被告乙○○之詐領行為應已達於
      既遂之程度，雖被告乙○○事後將「密告獎金核發申請書」、「密告獎金核發
      明細表」上之馬明煌印文塗銷，並於移交時將該獎金返還移交，然仍無解於其
      已詐領既遂之犯行，是被告乙○○抗辯係中止未遂犯，亦不可採。
（二）被告乙○○於屏東縣調查站調查訊問時供稱：「．．．我認為是上級有意要領
      取這筆獎金，故擅自請簡王敏提供一顆私章以便領取獎金，簡王敏即提供馬明
      煌的私章交給我，我即在五月間在該案之密告獎金核發申請書上蓋馬明煌私章
      ，共計蓋了五期，金額共約四萬餘元．．．」等語（見調查局卷第五頁），惟
      被告簡王敏於原審供稱：「乙○○來我住處拿馬明煌印章時，我正急忙外出去
      上班，不知其拿取馬明煌印章，當天中午乙○○拿印章來還我，我才知道乙○
      ○拿取我持有之馬明煌印章。」等語（見原審卷第十九頁背面、第二十頁），
      參以被告乙○○於本院前審供稱：「（為何當時以馬明煌名義無法領取獎金？
      ）因有其印章而無其身分證無法領。」、「（你有向簡王敏要馬明煌的身分證
      ，簡王敏的反應如何？）我問簡王敏是否其可以向馬明煌要身分證影本，我要
      填載密告者資料呈給經理，她就訓我一頓。」等語（見本院上訴卷第九九頁背
      ），足見被告乙○○於調查站所謂簡王敏提供一顆私章，應係其擅自自簡女處
      取用之馬明煌印章，且簡女當時並不知情，是以被告乙○○所辯稱「．．．簡
      王敏提供一顆私章以便領取獎金，簡王敏即提供馬明煌的私章交給我．．．。
      」等語（見調查局卷第五頁），顯不足採。而被告簡王敏於屏東縣調查站調查
      訊問時雖供稱：「（名流ＫＴＶ密告工作聯絡單是否由你填寫檢舉？）不是，
      乙○○告訴我是外面人檢舉，是屏東區處邱淵煌課長將資料拿給他，而後乙○
      ○要我將馬明煌身分證及印章交給他，他要以馬明煌之名義填寫工作聯絡單檢
      舉，至於他是否有填寫聯絡單及領取獎金我不清楚。」等語（見調查局卷第十
      頁背面），然被告簡王敏上開自白亦與被告乙○○之供述相互矛盾，且與事實
      不符，亦不足採。此外，據證人楊明曉於原審及本院前審到庭證述：我未檢舉
      竊電，東港鎮有間「名流ＫＴＶ」店竊電，該店水電工程是我承包的，該店老
      板娘拜託我去電力甲司找人說是否竊電一事能罰少一點，老板娘曾說他知道何
      人檢舉，但未告訴我，他說那人跟我也很熟，但我不知道是何人，後來我去找
      乙○○談，乙○○同意分期付款。乙○○曾告訴該店老板娘若知何人檢舉，請
      通知該人領取檢舉獎金，我亦曾告訴乙○○若乙○○知何人密告，就自己去處
      理云云（見一審卷第七十三頁、本院八十六年度上訴第一六三六號卷第八六頁
      背面至第八七頁背面、本院上更二卷第九九頁至第一○一頁、本院上更三卷第
      一一○頁至第一○二頁），足證被告乙○○明知楊明曉不知何人檢舉竊電，亦
      無人出面領取該獎金，竟意圖為自己不法之所有，使用馬明煌名義領取上述獎
      金，是其有利用職務上之機會詐取財務甚明，此亦有該案之「工作聯絡單」、
      「密告違章用電案件處理登記簿」等扣案可資佐證。
（三）被告乙○○辯稱，係因阮經理亦在問此事，才想可能是阮經理之親友密告，不
      好意思來領獎金，為討好上司，遂自作主張向簡王敏借用馬明煌之印章來申領
      密告獎金，後簡王敏知悉此情後，表示不同意，即以修正液將密告獎金核發申
      請書上馬明煌之印文塗銷，並將此事向邱課長報告，該筆獎金並未核發，亦未
      侵吞，且於移交時交給邱課長掌管云云。惟查，除被告乙○○自簡王敏處逕自
      取用馬明煌之印章使用，為被告簡王敏所不知，業經被告簡王敏於原審自承在
      卷可按外，另被告乙○○若確係欲代為領取該筆獎金，並將之交付其上級，則
      為何遲至八十三年八月二日邱淵煌課長出具報告書，記載被告乙○○在此部分
      之「密告獎金核發申請書」上蓋章等情時（此有該報告書附於調查局卷第二十
      五頁可稽），均未將該筆獎金交付其上級，益徵被告乙○○所辯，顯係卸責之
      詞，不足採信。
（四）被告乙○○於屏東縣調查站調查訊問時供稱：「．．．我認為是上級有意要領
      取這筆獎金，故擅自請簡王敏提供一顆私章以便領取獎金，簡王敏即提供馬明
      煌的私章交給我，我即在五月間在該案之密告獎金核發申請書上蓋上『馬明煌
      』的私章，共計蓋了五期，金額共約四萬餘元，但此筆獎金並未領出。」等語
      （見調查局卷第五頁），然查被告乙○○事實上僅在「密告獎金核發申請書」
      及「密告獎金核發明細表」上蓋「馬明煌」之印章蓋了四期，第五期並未蓋章
      ，有上開「密告獎金核發申請書」及「密告獎金核發明細表」等扣案可憑，足
      見被告乙○○上開自白與事實不符，不足為採。
（五）至於八十三年五月、六月、七月之密告獎金核發申請書及明細表上未蓋用馬明
      煌之印文，亦無塗改之痕跡，僅註記「楊明曉之朋友」一節。本院查，被告乙
      ○○係於「八十三年四月底某日」，將八十一年十二月十三日（第一期）、八
      十三年一月二十二日（第二期）、八十三年二月二十三日（第三期）、八十三
      年三月二十三日（第四期），已核撥下來之款項，蓋用馬明煌之印文予以詐領
      ，而第五期以後含八十三年五月、六月、七月之密告獎金既未核撥，被告乙○
      ○自無蓋用馬明煌印文於密告獎金核發申請書及明細表上之必要。被告乙○○
      抗辯其未蓋用馬明煌印文於八十三年五月、六月、七月之密告獎金核發申請書
      及明細表上，足見其並無為自己詐取竊電獎金之不法意圖一節，自非可採。至
      於證人黃玉崑、黃進成之證言，至多僅能證明本件案發前尚有屏東縣鹽埔鄉東
      篁水泥工廠等多件密告竊電案，密告獎金較本件名流ＫＴＶ還多，並無人領取
      一節屬實。惟被告乙○○並未趁機詐領此部分密告獎金，至多僅能證明被告無
      此部分犯行而已，不能執此而推論被告無利用職務上機會詐領本件名流ＫＴＶ
      密告獎金之必要，被告此部分抗辯亦屬無據。
（六）綜上所述，足見被告乙○○所辯，均係卸責之詞，不足採信。本件事證明確，
      被告乙○○犯行洵堪認定。至於證人林昭清、邱淵煌於本院前審調查時之證詞
      ，均不足以為被告乙○○有利或不利之證明，自不採用渠等於本院調查時所為
      之證詞；另被告乙○○所提八十五年十月二十三日之錄音帶，亦無法為被告乙
      ○○有利之證明，均附此敘明。
三、按貪污治罪條例第五條第一項第二款所謂利用職務上機會詐取財物，凡該條例第
    二條所定之人員利用其職務上之機會詐取財物者，皆屬之，不以原有此項職務為
    限，然所利用職務上之機會，也因法律或命令賦予行為人以一定之職務，而行為
    人利用此項職務之機會予以詐財者，即足當之（最高法院五十七年八月十三日第
    二次民刑庭總會決議(二)及同院七十二年度台上字第四０五二號判決意旨參照）。
    本件被告乙○○在台灣電力甲司屏東區營業處擔任稽查股長職務，負責密告人員
    編號及密告獎金核發等工作，係依據法令從事甲務之人，其利用職務上核發密告
    獎金之機會詐取檢舉竊電獎金，核其所為，係犯修正前貪污治罪條例第五條第一
    項第二款之利用職務上之機會詐取財物罪。次查；台電甲司稽查手冊「密告處理
    (一)」規定：「電費（業務）課接獲外界、甲司員工或其他人員轉報，不論以書面
    、電話或口頭報告等舉發竊電，應即親自編號登記於『密告違章用電登記簿』，
    並按時依其內容逐項登載：：」。再依「稽查案件作業處理流程」首列「密告者
    」，次列「稽查股－填工作聯絡單二聯」（見調查卷第一五五頁、第一五八頁）
    。證人即電費課課長邱淵煌亦證稱：「：：係依據本甲司稽查手冊辦理，其作業
    流程為密告檢舉人以電話或書面資料提出檢舉案件，由稽查內勤人員寫工作聯絡
    單二聯，送至電費課長處：：」等語（見調查卷第十七頁）。故檢舉竊電不以書
    面為必要，亦得以電話或口頭為之，而工作聯絡單則由稽查股制作；本院質之被
    告乙○○自承本件工作聯絡單係其所填寫，且密告者沒來，職務上是其應該填寫
    等語（見本院卷第七二頁、第七十三頁），可見本件工作聯絡單是任職稽查股長
    即被告乙○○甲務員職務上制作之文書，係甲文書之性質，而工作聯絡單於編定
    為費密字第三二二三號，並經電費課長邱淵煌核章後，被告已無權變動內容（且
    超越合法授權範圍，自屬非法，且無權變動，被告此部分抗辯自屬無據），迭據
    證人邱淵煌結證在卷，被告事後再登載馬明煌為檢舉人，使原未記載檢舉人之工
    作聯絡單創設馬明煌為檢舉人，自屬甲文書之偽造行為，而非不法竄改原記載內
    容之變造行為，核被告此部分所為，係犯刑法第二百十一條偽造甲文書罪。（此
    部分並無行使行為，甲訴人認係犯行使偽造甲文書罪，尚有誤會）。被告乙○○
    再將工作聯絡單上密告者塗改變造為「楊明曉之朋友」，已竄改原記載之內容，
    自屬變造甲文書，係犯刑法第二百十一條變造甲文書罪。「密告違章用電處理登
    記簿」，係由被告乙○○職務上所制作之甲文書，本件檢舉竊電案件已於八十二
    年九月一日登載完畢，有該登記簿扣案可稽，則被告乙○○事後復將該甲文書上
    一至四月間之檢舉人偽造為馬明煌，足以生損害於真正密告人員及竊電案件稽查
    統計之正確性，此部分所為，係犯刑法第二百十一條之偽造甲文書罪。又刑法第
    二百十三條規定甲務員明知為不實之事項，而登載於職務上所掌之甲文書罪，係
    以登載此種不實之事項，為其製作甲文書之手段，若原未記載檢舉人之上開甲文
    書，虛偽創設他人為檢舉人，自屬甲文書之偽造行為，應成立偽造甲文書罪，尚
    難以偽造甲文書罪外，在方法或結果上又犯甲務員登載不實甲文書罪。檢察官起
    訴法條認被告此部分成立行使甲務員登載不實甲文書罪，尚有未洽，起訴法條應
    予變更。又被告乙○○在已制作完成之「密告獎金核發明細表」及「密告獎金核
    發申請書」甲文書上蓋用馬明煌印章，表示馬明煌領取該獎金，以領取竊電獎金
    之行為，此部分係犯刑法第二百十條之偽造甲文書罪（起訴書雖未論及，但此為
    裁判上一罪，法院得一併論究）。被告乙○○先後多次變造甲文書、偽造甲文書
    犯行，時間緊接，所犯罪名均相同，分別顯係出於概括之犯意反覆為之，均為連
    續犯，爰分別依刑法第五十六條之規定，各以一罪論。被告乙○○所犯上開三罪
    間，有方法、結果之牽連關係，屬裁判上一罪，應從一重之利用職務上之機會詐
    取財務罪處斷。甲訴人認被告乙○○以馬明煌名義登載於「密告獎金核發申請書
    」上，以領取竊電獎金之行為，除犯前述之貪污治罪條例第五條第一項第二款之
    罪外，同時牽連犯刑法第二百十六條、第二百十三條之行使甲務員登載不實罪云
    云。又被告乙○○職務上製作之前述「密告獎金核發申請書」，關於本件竊電部
    分，已分別於八十二年十二月四日、八十三年二月一日，由被告乙○○制作，並
    分別於八十三年一月四日、八十三年二月二日送交電費課長邱淵煌審閱，此有該
    申請書之被告乙○○、電費課長職章所載日期足憑（附於調查局卷附件(七)內第六
    三頁），該申請書已經電費課長審核，而為制作完成之甲文書，被告乙○○復於
    八十三年四月底某日，再變造其內容，應係犯變造甲文書罪。故甲訴人對於此部
    分起訴法條，容有未洽，應予變更。又被告乙○○貪污所得之財物為三萬六千七
    百五十元，在五萬元以下，且被告犯罪情節輕微，依修正前貪污治罪條例第十一
    條第一項規定，減輕其刑二分之一。又貪污治罪條例於被告行為後之八十五年十
    月二十三日修正甲布施行，關於本條例第五條之罪，於併科罰金部分由原新台幣
    二百萬元以下提高至六千萬元以下，依刑法第二條第一項但書規定，應適用較有
    利於被告之修正前之貪污治罪條例處斷。且被告乙○○於案發後，在屏東縣調查
    站自白以馬明煌名義冒領竊電獎金，應依修正前貪污治罪條例第八條後段規定減
    輕其刑。
四、原審就被告乙○○部分，以被告乙○○罪證明確，因予論罪科刑，固非無見；惟
    查：（一）原審誤認被告乙○○詐取財物未遂，自有未洽。（二）原審認被告乙
    ○○行使變造甲文書部分與被告簡王敏亦有共犯關係，然查被告乙○○自行拿取
    簡王敏所保管之馬明煌之印章，被告簡王敏並不知情，事後知悉，亦不同意，詳
    情如前所述，因此被告簡王敏與被告乙○○無犯意之聯絡甚明，原審認被告二人
    為共同正犯，亦有未洽。檢察官上訴意旨，以被告應成立詐欺取財既遂罪為由，
    指摘原判決該部分不當，為有理由，被告乙○○上訴意旨，仍執前詞，否認犯罪
    ，固無足取，惟原判決關於被告乙○○部分既有上開可議之處，自屬無可維持，
    應由本院將原判決關於被告乙○○部分予以撤銷改判。爰審酌被告乙○○犯後雖
    飾詞卸責，惟已將詐得財物返還，台電甲司損失減至最低及其他一切情狀，量處
    有期徒刑一年十月，並依該修正前貪污治罪條例第十六條之規定，併宣告褫奪甲
    權二年。
五、甲訴意旨另以：被告乙○○於上開任職台電甲司屏東區營業處稽查股長期間，因
    其同居人即被告簡王敏為檢舉竊電，領取竊電獎金，然擔心自己與乙○○有同居
    之特殊關係而遭人物議，乃與乙○○二人共同基於偽造文書概括犯意之連絡，自
    八十二年十一月十日起，於簡王敏發現竊電案件後，即由簡王敏冒用假名「王世
    瑋」，填寫密告人之「工作聯絡單」一式二聯，向台電甲司檢舉竊電，乙○○則
    明知簡王敏係冒用他人名義檢舉之情，而將此不實之事項登載於其職務上所掌之
    「密告違章用電案件處理登記簿」。簡王敏以王世瑋名義密告之竊電案件，經查
    獲追償電費後，並以王世瑋之印章交給乙○○，由乙○○在「密告獎金核發申請
    書上」蓋印後由簡王敏領取密告獎金，乙○○並將該等工作聯絡單及密告獎金核
    發申請書交由其監督長官即台電甲司電費課課長邱淵煌核定，致生損害於台電甲
    司密告人員登記及竊電案件稽查統計之正確性。因認被告乙○○另共同涉有刑法
    第二百十六條行使第二百十三條之文書罪等語。惟查，依據卷附台電甲司（竊電
    ）稽查手冊「拾、密告處理」中「四、密告獎金申請與發放」項下（五）載明：
    「領取密告獎金須憑通知函件、國民身分證及私章。如為化名或口頭密告，於證
    實具領人確為密告人後始予發給」等語，足見不僅密告人得以化名密告，甚至於
    領取密告獎金時只要得確認身分，亦不用具備身分證等文件。因此，本件同案被
    告簡王敏以化名「王世瑋」檢舉竊電，並以該化名領取密告獎金，並未違反上開
    規定，而被告乙○○同意簡王敏以化名領取獎金，只要核對身分無誤，亦無不可
    ，故其在「密告獎金核發申請書」上蓋簡王敏持來之王世瑋印章，並無甲務員登
    載不實之情事，則其將上述申請書送請電費課長審核，亦無行使甲務員登載不實
    文書之犯行，查無積極證據足資證明被告有此部分犯行，惟甲訴人認被告此部分
    犯行，與前揭論罪科刑部分，有連續犯或牽連犯之裁判上一罪關係，爰不另為無
    罪之諭知。
六、甲訴意旨另以：被告乙○○與簡王敏二人明知被告簡王敏冒用其父王水源名義檢
    舉竊電，因而填載相關之工作聯絡單及密告獎金核發申請書，亦犯偽造文書等罪
    嫌云云。但查王水源（已死亡）於調查站訊問時雖供稱其自己名義檢舉竊電案件
    四件或五件，而密告獎金明細表則記載王水源領取獎金共十三件（見調查站卷第
    二一頁及附件十一），然王水源除以自己名義檢舉外，有無同意供被告簡王敏使
    用，則未有任何陳述，據王水源之妻王陳秀女於本院前審證稱：「我先生前同意
    以他名義供女兒檢舉竊電。」等語（見本院上更一卷第七二頁），故此部分被告
    簡王敏供稱經王水源同意等語，應可採信，自無偽造文書問題，惟甲訴人以裁判
    上一罪起訴，故不另為無罪之諭知。
七、甲訴意旨另以：被告乙○○明知簡王敏冒用施東旭名義檢舉竊電及領取獎金，竟
    與之共犯，涉嫌共犯偽造文書罪嫌云云。但查被告乙○○雖知簡王敏以施東旭名
    義檢舉及領取獎金，然以施東旭名義檢舉，有可能係經其同意，即俗稱人頭，亦
    有可能偽造冒用，不可一概而論，被告簡王敏雖未經施某同意，而冒用其名義檢
    舉，並盜用其印章領取獎金，但此一客觀事實，被告乙○○既未經簡王敏告知，
    自不能推定其當然知情，此外，復查無其他積極證據足資證明被告乙○○知悉被
    告簡王敏冒用之情，故不能因此推定被告乙○○與被告簡王敏有共犯之情事，甲
    訴人認該部分與起訴論罪部分有裁判上一罪關係，故亦不另為無罪之諭知。
八、甲訴意旨另指：被告乙○○就其職務上所掌之「密告人員名冊」就原編號第一六
    六號之王世瑋改列第一八六號，同時為求符合，亦將「工作聯絡單」、「密告違
    章用電案件登記簿」等甲文書上，原編號一六六號各三十處，更改為第一八六號
    ，認有犯變造甲文書罪嫌云云。經查密告人員名冊內之編號，乃便利稽查所為之
    編號，縱有更改，只要承辦人員不致發生混淆，應屬承辦人員本身之行政裁量問
    題，故更改密告人員名冊內之編號，一併更改工作聯絡單，密告違章用電案件登
    記簿之相關編號，不發生虛偽事項，不足以生損害於他人或甲眾，無偽變造甲文
    書之可言，甲訴人認此部分與起訴論罪部分有裁判上一罪關係，故本院不另為無
    罪之諭知。
九、被告簡王敏部分業已判決確定。
據上論結，應依刑事訴訟法第三百六十九條第一項前段、第三百六十四條、第二百九
十九條第一項前段、第三百條、修正前貪污治罪條例第二條、第五條第一項第二款、
第十一條第一項、第八條後段、第十六條、刑法第十一條、第二條第一項但書、第五
十六條、第五十五條、第二百十一條、第三十七條第二項，判決如主文。
本案經檢察官彭南雄到庭執行職務。
中    華    民    國     九十一     年       三       月      二十七    日
                              臺灣高等法院高雄分院刑事第二庭
                                  審判長法官  曾永宗
                                        法官  邱永貴
                                        法官  郭玫利
右正本證明與原本無異。
如不服本判決應於收受本判決後十日內向本院提出上訴書狀，其未述上訴理由者，
並得於提起上訴後十日內向本院補提理由書狀（均須按他造當事人之人數附繕本)「
切勿逕送上級法院」。
                                      書記官  張寶花
中    華    民    國     九十一     年       三       月     二十八   日
附錄：本判決論罪科刑法條：
修正前貪污治罪條例第五條第一項、第二款：
有左列行為之一者，處七年以上有期徒刑，得併科新臺幣二百萬元以下罰金：
二、利用職務上之機會，詐取財物者。
刑法第二百十一條
偽造、變造甲文書，足以生損害於甲眾或他人者，處一年以上七年以下有期徒刑。
                                                                        Ｋ
